【裁判字號】    99,易,2228
【裁判日期】    990805
【裁判案由】    詐欺
【裁判全文】
臺灣臺中地方法院刑事判決              99年度易字第2228號
公  訴  人  臺灣臺中地方法院檢察署檢察官
被      告  甲○○
上列被告因詐欺案件，經檢察官提起公訴（99年度偵字第12852
號），經本院合議庭裁定適用簡式審判程序，本院判決如下：
    主    文
甲○○犯幫助詐欺取財罪，累犯，處拘役貳拾伍日，如易科罰金
，以新台幣壹仟元折算壹日。
    犯罪事實
一、甲○○前因詐欺罪與違反動產擔保交易法案件，經法院分別
    判處有期徒刑3月、4月、5 月確定，嗣經法院裁定定應執行
    有期徒刑10月確定，甫於民國95年5 月17日執行完畢。詎其
    仍不知悔改，甲○○並可預見提供存摺、金融卡及密碼等金
    融帳戶資料與第三人，可能將被犯罪集團作為詐財與其他犯
    罪之工具，竟仍基於幫助他人犯罪之不確定故意，於不詳時
    間，將其女兒賴芷萱所有之臺灣郵政股份有限公司東勢郵局
    帳號：000-00000000000000號帳戶之存簿、印章及金融卡（
    含密碼）等，交付與某成年詐欺集團成員。嗣詐欺集團成員
    共同意圖為自己不法所有之犯意聯絡，由某成年成員冒充為
    法務部行政執行署臺北執行處書記官楊勝欽，於民國99年 3
    月29日上午8 時許，撥打電話予乙○○，向其訛稱因涉嫌提
    供帳戶與詐騙集團使用，須匯款至指定帳戶監管，致乙○○
    陷於錯誤，旋日當日上午11時許，至監察院郵局，以現金匯
    款之方式，將新臺幣（下同）8萬4,122元匯入賴芷萱之上開
    郵局帳戶。嗣乙○○察覺有異乃知受騙而報警，經警循線查
    悉上情。
二、案經臺中縣警察局東勢分局報請臺灣臺中地方法院檢察署檢
    察官偵查起訴。
    理    由
一、按現行刑事訴訟法為保障被告之反對詰問權，排除具有虛偽
    危險性之傳聞證據，以求實體真實之發見，於該法第159條
    第1項明定被告以外之人於審判外之言詞或書面陳述，除法
    律有規定者外，不得作為證據。又被告以外之人於審判外之
    陳述，雖不符前4條之規定（即刑事訴訟法第159條之1至同
    條之4），而經當事人於審判程序同意作為證據，法院審酌
    該言詞陳述或書面陳述作成時之情況，認為適當者，亦得為
    證據；當事人、代理人或辯護人於法院調查證據時，知有第
    159條第1項不得為證據之情形，而未於言詞辯論終結前聲明
    異議者，視為有前項之同意，刑事訴訟法第159條之5定有明
    文。本件檢察官、被告並未就卷內證據資料之證據能力有所
    爭執，且迄於言詞辯論終結前，均未主張有刑事訴訟法第15
    9條第1項不得為證據之情形，是應認已同意卷內證據均得作
    為證據，且經本院審酌後，認無不適當之情形，應認本案調
    查之卷內證據均有證據能力，合先敘明。
二、按被告以外之人（包括證人、鑑定人、告訴人、被害人及共
    同被告等）於審判外之陳述，雖不符刑事訴訟法第159條之1
    至之4等4條之規定，而經當事人於審判程序同意作為證據，
    法院審酌該言詞陳述或書面陳述作成時之情況，認為適當者
    ，亦得為證據。當事人、代理人或辯護人於法院調查證據時
    ，知有刑事訴訟法第159條第1項不得為證據之情形，而未於
    言詞辯論終結前聲明異議者，視為有前項之同意，刑事訴訟
    法第159條之5定有明文。本件證人乙○○曾於警詢時為陳述
    ，其性質屬傳聞證據，當事人及被告之指定辯護人均已知上
    述筆錄乃傳聞證據，且均未於言詞辯論終結前對該等筆錄內
    容異議，依上開規定，是其於警詢之陳述已擬制同意其有證
    據能力，本院審酌上開筆錄作成情況，均係在司法警察面前
    作成，製有警詢筆錄可以為證，具有一定之公信力，且較無
    人情施壓或干擾，亦無不當取供之情形，認為以之作為本案
    之證據亦屬適當，是其上開陳述，自具有證據能力。
三、訊據被告對於上揭犯罪事實坦承不諱，且被告所持有之賴芷
    萱郵局帳戶遭詐騙集團利用，並由該集團成員用以詐騙被害
    人乙○○8萬4,122元匯入該帳戶等節，核與被害人於警詢中
    之指述情節相符，並有賴芷萱在臺灣郵政股份有限公司東勢
    郵局之開戶資料與帳戶歷史交易明細查詢表1份及被害人匯
    款單據1紙為證，堪認為真實。
四、按刑法上之幫助犯，係對於犯罪與正犯有共同之認識，而以
    幫助之意思，對於正犯資以助力，而未參與實施犯罪之行為
    者而言（最高法院75年度台上字第1509號、88年度台上字第
    1270號判決意旨參照）；是以，如未參與實施犯罪構成要件
    之行為，且係出於幫助之意思提供助力，即屬幫助犯，而非
    共同正犯。本件被告提供上開帳戶予他人作為實施詐欺取財
    之犯罪工具，其單純提供帳戶供人使用之行為，並不等同於
    向被害人施加詐術之行為，且亦無證據證明被告有參與詐欺
    取財犯行之構成要件行為，是被告之行為係對於詐欺取財犯
    行資以助力。核被告所為，係犯刑法第30條第1 項前段、第
    339條第1項詐欺取財罪之幫助罪。依刑法第30條第2項規定
    ，按正犯之刑減輕之。又被告於受有期徒刑之執行完畢後有
    刑案資料查註紀錄表在卷足憑，5年內故意再犯本件有期徒
    刑以上之罪，為累犯，並依刑法第47條第1項之規定，加重
    其刑。並依法先加後減之。爰審酌被告犯罪之動機、目的、
    手段、所生危害及犯後坦承犯行及為低收入戶，尚須撫養小
    孩等一切情狀，從輕量處如主文所示之刑，並諭知易科罰金
    之折算標準。
據上論斷，應依刑事訴訟法第273條之1第1項、第299條第1項前
段，刑法第339條第1項、第30條第2項、第41條第1項前段、第47
條第1項，刑法施行法第1條之1第1項、第2項，判決如主文。
中    華    民    國    99    年    8     月    5     日
                  刑事第二庭    法  官  郭德進
以上正本證明與原本無異。
如不服本判決應於收受判決後10日內向本院提出上訴書狀，並應
敘述具體理由；其未敘述上訴理由者，應於上訴期間屆滿後20日
內向本院補提理由書（均須按他造當事人之人數附繕本）「切勿
逕送上級法院」。
                                書記官  陳惠玲
中    華    民    國    99    年    8     月    5     日
附錄論罪科刑法條
中華民國刑法第339條第1項（普通詐欺罪）
意圖為自己或第三人不法之所有，以詐術使人將本人或第三人之
物交付者，處 5 年以下有期徒刑、拘役或科或併科 1 千元以下
罰金。

司法院資訊處製作；財團法人民間司法改革基金會備份。
